最高法院刑事判決　　　　　　　　　　　　　　　　九十三年度台上字第六五九號
　　上　訴　人　甲○○
　　　　　　　　　　　　（另案在台灣高雄第二監獄執行中）
右上訴人因違反毒品危害防制條例案件，不服台灣高等法院高雄分院中華民國九十二
年十月三十一日第二審判決︵九十二年度上重訴字第一六號，起訴案號：台灣高雄地
方法院檢察署九十年度偵字第二一三六０號︶，提起上訴，本院判決如左：
    主  文
原判決撤銷，發回台灣高等法院高雄分院。
    理  由
本件原判決認定上訴人甲○○明知海洛因係毒品危害防制條例所管制之第一級毒品，
亦係行政院依據懲治走私條例公告管制進口之物品，非經許可不得持有及運輸進口，
民國九十年十月初，上訴人經由黃雲林之介紹而認識自稱辛振勝之成年男子，詎因蔡
振泰及自稱辛振勝之男子（均未經起訴）之請託，意圖獲取居間介紹運輸毒品之酬勞
，與蔡振泰及自稱辛振勝之成年男子基於共同之犯意聯絡，在高雄市○○路科學博物
館附近謀議，由上訴人替自稱辛振勝等人代覓船隻及人員自北韓地區運輸第一級毒品
海洛因磚入境台灣，謀議既定後，上訴人即與蔡振泰之男子共同前往高雄市○○路與
民生路口附近某商店購買000000000000、000000000000、
000000000000號三支衛星電話供聯絡運輸毒品之用，上訴人遂於九十年
十月十五日透過澎湖地區知情之真實姓名年籍不詳綽號「猴宗」之成年男子，代為介
紹某姓名年籍不詳之船長（成年人），經商得知情之該名船長同意以新台幣（下同）
四百萬元之代價自北韓載運毒品海洛因入境，蔡振泰及自稱辛振勝之男子獲悉上情後
，隨即分別交付九十萬元、五十萬元，共一百四十萬元予上訴人，上訴人再將上開款
項及另一支號碼不詳之衛星行動電話交予「猴宗」之成年男子轉交予該不詳姓名之成
年船長。九十年十月十七日，該不詳姓名之船長駕駛船名不詳之漁船自澎湖出發前往
東經一二五度、北緯三八‧二四度處海域，從北韓某不詳貨主處接運海洛因磚一百八
十塊，於九十年十月底某日入境澎湖縣，上訴人隨後於同年十一月七日，在澎湖縣馬
公市風櫃里附近自「猴宗」處取得該批海洛因，為避免被治安機關查獲，乃先將海洛
因放置在澎湖縣西嶼鄉合界村二號其住處，並將海洛因改分裝成四箱（各箱分別裝載
三十二、四十四、五十、五十四塊），之後因自稱辛振勝之成年男子等人一再催促儘
速交付海洛因，上訴人遂依指示於九十年十一月九日以託運方式委託不知情之高馬船
務公司所屬延隆輪自澎湖縣將海洛因運回高雄港，嗣於同年十一月十四日上午十時許
，上訴人駕駛租得之車號ＹＴ｜五０四六號自用小貨車，前往高雄港淺水碼頭提領私
運進口已妥為分裝之海洛因磚時，經法務部調查局航業海員調查處高雄航業海員調查
站派員當場查獲，並扣得第一級毒品海洛因磚共一百八十塊（每塊毛重約三百六十公
克，送驗後合計淨重六萬三千八百三十九點三八公克、包裝重一千九百零七點二六公
克、純度百分之八十七點一八、純質淨重五萬五千六百五十五點一八公克），及00
0000000000號衛星電話一支等情。因而撤銷第一審該部分科刑判決，仍論
處上訴人共同運輸第一級毒品罪刑，固非無見。
惟查(一)、有罪判決書之事實一欄，為判斷其適用法律當否之準據，法院應將依職權認
定與論罪科刑有關之事實，翔實記載，然後於理由內逐一說明其憑以認定之證據，並
使事實認定與理由說明，互相適合，方為合法。本件原判決認為上訴人犯罪情節非輕
，雖依證人保護法第十四條第一項規定減輕其刑，仍應量處無期徒刑。然依原判決犯
罪事實欄所記載「九十年十月初，甲○○經由黃雲林之介紹而認識自稱辛振勝之成年
男子，詎因蔡振泰及自稱辛振勝之男子（均未經起訴）之請託，意圖獲取居間介紹運
輸毒品之酬勞，與蔡振泰及自稱辛振勝之成年男子基於共同之犯意聯絡，在高雄市○
○路科學博物館附近謀議，由甲○○替自稱辛振勝等人代覓船隻及人員自北韓地區運
輸第一級毒品海洛因磚入境台灣，謀議既定後，……甲○○遂於九十年十月十五日透
過澎湖地區知情之真實姓名年籍不詳綽號『猴宗』之成年男子，代為介紹某姓名年籍
不詳之船長（成年人），經商得知情之該名船長同意以四百萬元之代價自北韓載運毒
品海洛因入境，蔡振泰及自稱辛振勝之男子獲悉上情後，隨即分別交付九十萬元、五
十萬元，共一百四十萬元予甲○○，甲○○再將上開款項及另一支號碼不詳之衛星行
動電話交予﹃猴宗﹄之成年男子轉交予該不詳姓名之成年船長。九十年十月十七日，
該不詳姓名之船長駕駛船名不詳之漁船自澎湖出發前往東經一二五度、北緯三八‧二
四度處海域，從北韓某不詳貨主處接運海洛因磚一百八十塊，於九十年十月底某日入
境澎湖縣，甲○○隨後於同年十一月七日，在澎湖縣馬公市風櫃里附近自﹃猴宗﹄處
取得該批海洛因……，甲○○遂依指示於九十年十一月九日以託運方式委託不知情之
高馬船務公司所屬延隆輪自澎湖縣將海洛因運回高雄……」，原判決似認定上訴人僅
為取得居間介紹之酬勞，始參與犯罪，然對於該項酬勞數額多少？其與蔡振泰、自稱
辛振勝之男子間如何謀議？原判決俱未詳細載明，事實已嫌不明。再原判決又認定上
訴人自綽號「猴宗」處取得海洛因，並負責運回高雄港等情，如此，上訴人亦參與運
送海洛因，並非僅居間介紹而已，原判決對於上訴人究僅居間介紹？抑參與運輸毒品
犯罪構成要件？前後認定不一，與所採之證據，不相適合，即有證據上理由矛盾之違
法。(二)、原判決以未扣案之000000000000號、00000000000
0號衛星電話二支，亦係共犯蔡振泰所購買用以聯絡運送毒品之用，應依毒品危害防
制條例第十九條第一項宣告沒收，如全部或一部不能沒收時，追徵其價額或以其財產
抵償之。如此，本件未扣案之所有衛星電話均應一併為同上諭知，始為合法。依原判
決所認定，未扣案之衛星電話除上揭二支外，尚有上訴人轉交予不詳姓名船長之另一
支號碼不詳衛星電話，原判決未一併為沒收追徵之諭知，殊屬違法。(三)、被告之自白
，不得作為有罪判決之唯一證據，仍應調查其他必要之證據，以察其是否與事實相符
，刑事訴訟法第一百五十六條第二項定有明文，立法目的在以補強證據之存在，藉以
限制合法自白在證據上之價值，俾發現實質的真實，即使被告之自白出於任意性，然
若別無其他補強證據足以擔保其自白與事實相符，該自白仍非刑事訴訟法上得據之為
認定被告犯罪之唯一證據，當不得單憑此而為被告不利之認定。原判決認定上揭00
0000000000、000000000000、000000000000號
三支衛星電話供聯絡運輸毒品之用，係以上訴人之自白為憑，並未載明有何通聯紀錄
或其他補強證據足以擔保其真實性，其採證亦有違法。以上或係上訴意旨所指摘，或
為本院得依職權調查之事項，應認原判決有撤銷發回更審之原因。
據上論結，應依刑事訴訟法第三百九十七條、第四百零一條，判決如主文。
中　　　華　　　民　　　國　　九十三　　年　　　二　　　月　　 十三 　　日
                              最高法院刑事第二庭
                                  審判長法官  陳　錫　奎
                                        法官  洪　清　江
                                        法官  李　伯　道
                                        法官  邵　燕　玲
                                        法官  陳　世　淙
      右正本證明與原本無異
                                              書  記  官
中　　　華　　　民　　　國　　九十三　　年　　　二　　　月　　 十九 　　日
                                                                     Ｒ
